【裁判字號】    97,易,1079
【裁判日期】    970718
【裁判案由】    竊盜
【裁判全文】
臺灣彰化地方法院刑事判決              97年度易字第1079號
公  訴  人  臺灣彰化地方法院檢察署檢察官
被      告  甲○○
上列被告因竊盜案件，經檢察官提起公訴（97年度偵字第3957號
、第4474號），本院判決如下：
    主  文
甲○○竊盜，累犯，處有期徒刑肆月，如易科罰金，以新臺幣壹
仟元折算壹日。
其餘被訴部分無罪。
    犯罪事實
一、甲○○前因犯偽造文書、竊盜案件，經本院於民國94年8月
    19日以93年度訴字第1260號判決，判處有期徒刑1年、4月確
    定；又因犯竊盜案件，經臺灣臺中地方法院於95年2月13日
    以94年度易字第1438號判決，判處有期徒刑6月，前揭三罪
    經定應執行刑為有期徒刑1年8月，並於95年8月31日入監服
    刑，嗣經減刑後，甫於96年7月16日執行完畢出監。詎猶不
    知悔改，竟意圖為自己不法之所有，而基於竊盜之犯意，於
    96年12月12日12時10分許，在彰化縣二林鎮○○路89號旁乙○○經營之水果攤內，徒手竊取乙○○所有之錢筒1個（內
    有現金新臺幣約11000元），得款花用一空。
二、案經彰化縣警察局芳苑分局報告台灣彰化地方法院檢察署檢
    察官偵查起訴。
    理  由
壹、按被告以外之人於審判外之言詞或書面陳述，除法律有規定
    者外，不得作為證據，刑事訴訟法第159條第1項固定有明文
    。惟被告以外之人於審判外之陳述，雖不符第159條之1至第
    159條之4之規定，而經當事人於審判程序同意作為證據，法
    院審酌該言詞陳述或書面陳述作成時之情況，認為適當者，
    亦得為證據；當事人、代理人或辯護人於法院調查證據時，
    知有第159條第1項不得為證據之情形，而未於言詞辯論終結
    前聲明異議者，視為有前項之同意，同法第159條之5定有明
    文。查證人乙○○、丁○○於警詢中之證述，被告迄至本院
    審理調查證據時亦未爭執上開證據之證據能力，本院審酌該
    等言詞陳述或書面陳述作成時之情況，並無非法取得等不適
    當之情形，且經本院於審判期日依法進行證據之調查、辯論
    ，被告於訴訟上之程序權，已受保障，依刑事訴訟法第159
    條之5之規定，自有證據能力。
貳、有罪部分：
一、上揭犯罪事實，業據被告甲○○於本院審理中坦承不諱；並
    據證人乙○○於警詢、偵訊時證述綦詳，足見被告之自白應
    與事實相符。此部分事證明確，被告犯行應堪認定。
二、核被告所為，係犯刑法第320條第1項之竊盜罪。又被告有如
    犯罪事實欄所載之前科，有刑案紀錄查註紀錄表、臺灣高等
    法院被告前案紀錄表各1份附卷可稽，其於有期徒刑執行完
    畢後，五年以內故意再犯本件有期徒刑以上之罪，依刑法第
    47條第1項之規定，論以累犯，並加重其刑。爰審酌被告素
    行不佳，其正值青壯，不思正當工作，竊取他人金錢，且造
    成被害人損失迄未賠償，惟犯後尚能坦承犯行等一切情狀，
    量處如主文所示之刑，並諭知易科罰金之折算標準，以示懲
    儆。
、無罪部分：
一、起訴意旨另以：被告甲○○於同年12月20日12時20分許，在
    彰化縣二林鎮○○路與仁愛路口丙○○經營之水果攤內，徒
    手竊取丙○○所有之現金約6、7000元，得款供己花用殆盡
    。因認被告涉犯刑法第320條第1項之竊盜罪嫌。
二、按被告未經審判證明有罪確定前，推定其為無罪；犯罪事實
    ，應依證據認定之，無證據不得認定犯罪事實。又不能證明
    被告犯罪者，應諭知無罪之判決，刑事訴訟法第154條、第
    301條第1項分別定有明文。又按認定犯罪事實所憑之證據，
    雖不以直接證據為限，間接證據亦包括在內，然而無論直接
    證據或間接證據，其為訴訟上之證明，須於通常一般人均不
    致有所懷疑，而得確信其為真實之程度者，始得據為有罪之
    認定，倘其證明尚未達到此一程度，而有合理之懷疑存在時
    ，即難遽採為不利被告之認定（最高法院76年臺上字第49
    86號判例要旨參照）。另按刑事訴訟法第161條業於91年2
    月8日修正公布，其第1項規定檢察官就被告犯罪事實，應負
    舉證責任，並指出證明之方法。因此，檢察官對於起訴之犯
    罪事實，應負提出證據及說服之實質舉證責任。倘其所提出
    之證據，不足為被告有罪之積極證明，或其指出證明之方法
    ，無從說服法院以形成被告有罪之心證，基於無罪推定之原
    則，自應為被告無罪判決之諭知（最高法院92年度臺上字第
    128號判例要旨參照）。
三、公訴人認為被告甲○○於在丙○○經營之水果攤內竊取金錢
    ，無非係以被告已於警詢中自白，及有證人丁○○（即被害
    人丙○○之丈夫）於警詢中之證述為憑。被告甲○○於本院
    審理中堅詞否認有於在丙○○經營之水果攤內竊取金錢之行
    為，並辯稱：這件伊沒有偷，伊在警局中自白是因為被警察
    用腳銬扣住雙腳，並命蹲下後警察用腳撥弄伊下體，伊不得
    已才配合製作坦承自白的筆錄，且該警詢筆錄內容是警察先
    作好後，命其照筆內容講才錄音的等語。
四、經查：
（一）雖證人即為被告製作警詢筆錄之員警紀狄勝、鄭燕欽到庭
      均證陳: 「（被害人丙○○的部分如何查獲？）3月24日
      逮捕被告那天，被害人乙○○說，丙○○也被偷。」、「
      （有無以不法之方法製作筆錄？）沒有。」、「（製作筆
      錄之方法？）一問一答之方式。」等語；惟經本院當庭勘
      驗被告甲○○警詢筆錄之錄音光碟，勘驗之結果為: 「光
      碟只有微微聲音，聲音微小，聽不清楚，影像鏡頭對準被
      告，出現被告上半身，嘴巴在動，不清楚被告是否為一問
      一答，還是照著念。被告嘴巴中間有停頓，不是一直連續
      。」等情；則被告於警詢中所製作之自白筆錄，其製作是
      否為一問一答當場製作？有無電腦鍵盤之打字敲擊聲？被
      告應答之語氣是否自然？抑或生硬？均無法由上開勘驗過
      程中得到確切心證；又被告嘴巴中間有停頓，不是一直連
      續，也可能是警察在唸問題以完成錄音，亦難認定該警詢
      筆錄確由被告之自由意志、經一問一答方式當場製作而成
      ，是依罪疑唯輕、有利被告之原則，自無法遽認定被告確
      有於警詢中自白犯罪。
（二）證人丁○○於警詢中證言，被害人丙○○經營之水果攤，
      是在收攤時才發現置於機車上裝錢的皮包不見，且未發現
      可疑之人、事、物等情，是依該證詞，尚無目睹被告甲○○竊盜或其他不利被告之情事。綜觀全部證據，既均不能
      證明被告犯罪，揆之上開法條規定及判例意旨，自應諭知
      被告甲○○無罪之判決，以免冤抑。
據上論斷，應依刑事訴訟法第299條第1項前段、第301條第1項，
刑法第320條第1項、第47條第1項、第41條第1項，刑法施行法第
1條之1，判決如主文。
本案經檢察官陳茂榮到庭執行職務
中    華    民    國    97    年    7    月    18    日
                  刑事第三庭     法  官  吳俊螢
以上正本證明與原本無異。
如不服本判決，應於判決送達後10日內，向本院提出上訴書狀，
上訴書狀應「敘述具體上訴理由」，並按他造當事人之人數附繕
本。「切勿逕送上級法院」。
告訴人或被害人對於判決如有不服具備理由請求檢察官上訴者，
其上訴期間之計算係以檢察官收受判決正本之日期為準。
中    華    民    國    97    年    7    月    18    日
                                 書記官  林怡吟
附錄本案論罪科刑法條全文：
中華民國刑法第320條
（普通竊盜罪、竊佔罪）
意圖為自己或第三人不法之所有，而竊取他人之動產者，為竊盜
罪，處5年以下有期徒刑、拘役或5百元以下罰金。
意圖為自己或第三人不法之利益，而竊佔他人之不動產者，依前
項之規定處斷。
前二項之未遂犯罰之。


司法院資訊處製作；財團法人民間司法改革基金會備份。
